臺灣板橋地方法院刑事判決             100年度簡字第5540號
公  訴  人  臺灣板橋地方法院檢察署檢察官
被      告  吳順正
上列被告因違反毒品危害防制條例案件，經檢察官提起公訴（10
0 年度偵字第9705號），被告自白犯罪，本院認宜以簡易判決處
刑（原審理案號：100 年度易字第2566號），爰不經通常審理程
序，改依簡易程序審理，判決如下：
    主  文
吳順正持有第三級毒品純質淨重二十公克以上，處有期徒刑參月
月，如易科罰金，以新臺幣壹仟元折算壹日。扣案之第三級毒品
愷他命壹包（驗餘淨重肆拾柒點零玖伍柒公克，純質淨重肆拾肆
點伍貳壹玖公克）及盛裝上開第三級毒品愷他命之包裝袋壹個均
沒收。
    事實及理由
一、本件犯罪事實及證據均引用附件即檢察官起訴書之記載。
二、按愷他命（Ketamine，俗稱K 他命）為毒品危害防制條例第
    2 條第2 項第3 款所明定列管之第三級毒品，被告所持有之
    第三級毒品愷他命之純質淨重為44.5219 公克（詳下述），
    已達同條例第11條第5 項所定純質淨重20公克以上。是核被
    告所為，係犯毒品危害防制條例第11條第5 項之持有第三級
    毒品純質淨重20公克以上罪。審酌被告本件以前並無觸犯刑
    事案件經法院判處罪刑確定並執行之紀錄，有高等法院被告
    前案紀錄表1 份在卷可憑，足認其素行尚可，而其持有上開
    毒品，數量非微，其持有而後施用第三級毒品愷他命之行為
    ，對其身心健康戕害甚鉅，所為甚為不該，兼衡被告之品行
    、智識程度、生活狀況、犯罪之動機、目的、手段、所生危
    害、坦承犯行之犯罪後態度等一切情狀，量處如主文所示之
    刑，並諭知易科罰金之折算標準，以資處罰。
三、按毒品危害防制條例第18條第1 項前段之規定，應予沒收銷
    燬之毒品，以經查獲之第一、二級毒品為限。又毒品依其成
    癮性、濫用性及對社會危害性，共分為四級，上開條例並就
    製造、運輸、販賣、意圖販賣而持有、以非法方法使人施用
    、引誘他人施用及轉讓不同等級之毒品等行為，分別定其處
    罰。至施用或持有第三、四級毒品，因其可罰性較低，故未
    設處罰之規定，僅就施用及持有第一、二級毒品科以刑罰。
    然鑑於第三、四級毒品均係管制藥品，特於同條例第11條之
    1 明定無正當理由，不得擅自持有；第18條第1 項後段復規
    定查獲之第三、四級毒品，無正當理由而擅自持有者，沒入
    銷燬之。從而，依同條例第18條第1 項後段應沒入銷燬之毒
    品，專指查獲施用或持有之第三、四級毒品而言；倘係查獲
    製造、運輸、販賣、意圖販賣而持有、以非法方法使人施用
    、引誘他人施用或轉讓第三、四級毒品，既屬同條例相關法
    條明文規定處罰之犯罪行為，即非該條項應依行政程序沒入
    銷燬之範圍。又同條例第19條第1 項所定「供犯罪所用或因
    犯罪所得之物」，係指犯第4 條至第9 條、第12條、第13條
    或第14條第1 項、第2 項之罪所用或所得之物，不包括毒品
    本身在內，是尚不得援用此項規定為第三、四級毒品之沒收
    依據。再同條例對於查獲之製造、運輸、販賣、意圖販賣而
    持有、以非法方法使人施用、引誘他人施用及轉讓第三、四
    級毒品之沒收，並無特別規定，如其行為已構成犯罪，則該
    毒品即屬不受法律保護之違禁物，應回歸刑法之適用，依刑
    法第38條第1 項第1 款之規定沒收之，始為適法（最高法院
    96年度臺上字第728 號、第884 號判決意旨參照）。查扣案
    之白色細結晶1 袋，實稱毛重48.1730 公克（含1 袋2 標籤
    ），淨重47.1630 公克，取樣0.0673公克，餘重47.0957 公
    克，檢出含有純質淨重44.5219 公克（純度94.4％）之愷他
    命之事實，有交通部民用航空局航空醫務中心100 年4 月28
    日航藥鑑字第1002451Q號毒品鑑定書1 紙在卷可稽（參偵查
    卷宗第27頁），係被告犯持有第三級毒品純質淨重20公克以
    上罪所查獲之違禁物，應依刑法第38條第1 項第1 款規定宣
    告沒收（因鑑定所需而取樣耗用之0.0673公克部分，既已滅
    失，自毋庸為沒收之諭知，併此敘明）；至扣案用以盛裝上
    開愷他命之包裝袋1 個，於鑑定時既可與愷他命分別秤重，
    足證可與愷他命析離，且係用於包裹毒品，防其裸露、潮濕
    ，便於持有、攜帶，係被告所有供犯罪所用之物，業據其於
    警詢時及偵查中均供明在卷（參偵查卷宗第6 頁、第16至17
    頁），應依刑法第38條第1 項第2 款規定，併予宣告沒收。
四、依刑事訴訟法第449 條第2 項、第3 項、第454 條第2 項、
    第450 條第1 項，毒品危害防制條例第11條第5 項，刑法第
    11條前段、第41條第1 項前段、第38條第1 項第1 款、第2
    款，逕以簡易判決處刑如主文。
五、如不服本判決，得自收受送達之日起10日內向本院提出上訴
    狀，上訴於本院第二審合議庭（須附繕本）。
中    華    民    國   100    年    8     月    5     日
                  刑事第二十一庭  法  官 李俊彥
上列正本證明與原本無異。
如不服本判決，應於送達後10日內敘明上訴理由，向本院提出上
訴狀，上訴於本院第二審合議庭 (應附繕本) 。
                                  書記官  林文達
中    華    民    國   100    年    8     月    5     日
附錄本案論罪科刑法條全文：
毒品危害防制條例第11條
持有第一級毒品者，處3 年以下有期徒刑、拘役或新臺幣5 萬元
以下罰金。
持有第二級毒品者，處2 年以下有期徒刑、拘役或新臺幣3 萬元
以下罰金。
持有第一級毒品純質淨重10公克以上者，處1 年以上7 年以下有
期徒刑，得併科新臺幣一百萬元以下罰金。
持有第二級毒品純質淨重20公克以上者，處6 月以上5 年以下有
期徒刑，得併科新臺幣70萬元以下罰金。
持有第三級毒品純質淨重20公克以上者，處3 年以下有期徒刑，
得併科新臺幣30萬元以下罰金。
持有第四級毒品純質淨重20公克以上者，處1 年以下有期徒刑，
得併科新臺幣10萬元以下罰金。
持有專供製造或施用第一級、第二級毒品之器具者，處1 年以下
有期徒刑、拘役或新臺幣1 萬元以下罰金。